【裁判字號】    89,聲再,119
【裁判日期】    890809
【裁判案由】    聲請再審
【裁判全文】
臺灣高等法院高雄分院刑事裁定                    八十九年度聲再字第一一九號
    聲請人即
    受判決人  甲○○
右列聲請人因違反麻醉藥品管理條例案件，對於本院八十七年度上訴字第二二二一號
中華民國八十八年二月二十四日確定判決（臺灣屏東地方法院八十七年度訴字第三九
八號、臺灣屏東地方法院檢察署八十七年度偵字第二八六一號、第三００一號、第三
三八六號、第五六九一號），聲請再審，本院裁定如左：
      主      文
再審之聲請駁回。
      理      由
一、聲請意旨略稱：(一)、聲請人甲○○因涉嫌違反麻醉藥品管理條例案件，經臺灣屏
    東地方法院檢察署檢察官提起公訴，經臺灣屏東地方法院以八十七年度訴字第三
    九八號刑事判決認定聲請人有連續幫助非法販賣化學合成麻醉藥品行為，而判處
    有期徒刑五年六月，聲請人提起上訴後，經  鈞院以八十七年度上訴字第二二二
    一號刑事判決駁回聲請人之上訴，聲請人再向最高法院上訴，亦由該院以八十八
    年台上字第六０六九刑事判決駁回聲請人之上訴因而確定在案。(二)、原確定判決
    雖認定聲請人明知何秋香、梁開都從事安非他命之販賣行為，竟基於幫助販賣之
    概括犯意，先於八十五年三月下旬某日，開車載何秋香攜帶一公斤之安非他命，
    在苗栗交流道下，以新台幣（下同）三十二萬元，售與綽號「阿寬」之不詳姓名
    者；繼於八十五年三月二十七日，開車前往小港機場，搭載安非他命買主「阿群
    」至東港郵局，再由何秋香將半公斤安非他命以十九萬元之價格售與「阿群」者
    ，係以上開聲請人供承有載送何秋香交付安非他命之情，核與何秋香、梁開都分
    別證述欲交付三十萬元給聲請人酬勞，及聲請人怕何秋香一人交易安非他命危險
    ，才開車載送等語相符。又聲請人於第一次警訊中供述：「平時何秋香負責交貨
    ，交貨事宜我並未參與」，何秋香於警訊中陳稱：聲請人這兩次均知道伊販賣安
    非他命等語為據。惟1.聲請人自年輕即從事漁業，因經營海產行，專門從事鮪魚
    、烏魚子之批發，故客戶遍及台灣北部，於八十五年三月下旬，聲請人擬開車北
    上收賬，何秋香乃謂伊有朋友在苗栗，欲順便送林邊名產「黑珍珠蓮霧」予其友
    人，要求搭聲請人之車前往，因何秋香是聲請人之大姨子，聲請人自認縱使平常
  友人要求搭便車乃極其平常之事，何況是大姨子，乃同意載其住，當時何秋香係
    攜帶一紙箱林邊名產「黑珍珠蓮霧」上車，聲請人並不知該紙箱內藏有安非他命
    ，而外觀上亦不可能知道紙箱內藏有安非他命。而在苗栗交流道加油站下車後，
    何秋香將蓮霧交給一個人後，聲請人就載何秋香去台北收賬。又八十五年三月二
    十七日何秋香又以其台北友人搭機到小港機場，擬到東港為由，請聲請人開車與
    其同往接機，聲請人認係大姨子所託，當時又剛好得閒，乃開車與何秋香同到小
    港機場接一男子到東港郵局前，何秋香乃與該男子下車（聲請人仍在車上），何
    秋香與該男子離開一陣子後，只見何秋香一人上車乃載其回家，其間聲請人根本
    不知何秋香與該男子下車後談些什麼或做些什麼。2.聲請人前後二次載何秋香前
    往苗栗及小港機場，確實不知何秋香販賣安非他命之事，倘若聲請人事先知情，
    則何秋香絕不可能將販賣安非他命所得五十一萬元中之三十萬元給聲請人。本件
    係因聲請人事前風聞得悉何秋香販賣安非他命情事，曾於八十五年四月中旬加以
    責問，並警告其不可做此不法之事，否則報警，何秋香因知悉事跡敗露，怕聲請
    人報警，乃拿三十萬元擬杜聲請人之口，因聲請人係正當商人，已不齒其所為外
    ，更不可能收受其非法所得之錢財而嚴加拒絕，可見聲請人並未從何秋香取得任
    何報酬。至於八十五年四月二十九日，聲請人被警查獲後，因恨聲請人不改過，
    因之前即四月中旬，已自何秋香得悉其可能藏置安非他命地點，乃主動帶警方前
    往搜索而查獲六包安非他命並破獲本案，此係聲請人配合警方以期掃毒務盡之作
    ，並非聲請人於載運何秋香前往苗栗及去小港機場接機之前，已知何秋香有販賣
    安非他命行為而故為載運，  鈞院竟以此聲請人配合警方之作為，推定聲請人事
    先知情而故為載運何秋香販賣安非他命，其採證顯然違法。3.又本件確定判決將
    主犯何秋香及梁開都部分撤銷發回改判，而將聲請人之上訴駁回，其中何秋香經
    發回後，經  鈞院更審結果，已改判輕於發回更審前之刑；又「犯罪事實應依證
    據認定之，無證據不得推定其犯罪事實」，刑事訴訟法第一百五十四條定有明文
    。原確定判決以聲請人係「何秋香之妹婿，謂不知情，誠屬可疑」云云，而認定
    聲請人知情，顯係無證據而推定聲請人犯罪行為。又確定判決認定聲請人係主犯
    何秋香之幫助犯，惟卷內並無買主「阿寬」及「阿群」之買主人證，且又無安非
    他命扣案之物證，是原判決認定聲請人有罪亦與上述規定有違，為此提起本件再
    審。
二、按因發現確實之新證據，足認受有罪判決之人應受無罪、免訴、免刑或輕於原判
    決所認罪名之判決者，固得為受判決人之利益，聲請再審，刑事訴訟法第四百二
    十一條第一項第六款定有明文。惟所謂新證據係指該項證據，事實審法院於判決
    前因未經發現，不及調查斟酌，至其後始發現者而言，若判決已經當事人提出或
    聲請調查之證據，經原法院捨棄不用者，即非該條所謂發現之新證據，有最高法
    院二十八年抗字第八號判例可參。經查本院認聲請人有連續幫助梁開都、何秋香
    非法販賣安非他命之理由，為：
(一)、梁開都、何秋香夥同陳水文在中國大陸以每公斤九萬元之價錢向黃天亮購得上開
    安非他命，並推由梁開都前往連同黃天亮自有之安非他命私運入台，並在台灣販
    賣牟利之事實，均已據梁開都、何秋香及共犯陳水文警、偵訊時供承明確，其中
    走私、販賣安非他命細節，據共犯陳水文供稱：「‧‧‧我負責至雙園大橋河堤
    邊接貨，以機車接至橋邊道路，再將黃天亮的安毒交「阿全」處理，我和何秋香
    的安毒載至魚塭，由我和何秋香找買主出貨，販賣款項由何秋香掌管，於八十五
    年三月中旬因與何秋香拆夥，當時結算販毒所得一百六十萬元，各分得八十萬元
    及二公斤半之安非他命，後來伊將該二公斤半之安非他命分三次賣予江裕隆（此
    三次係陳水文拆夥後自行賣出）」等語（八十五年四月三十日警訊筆錄）、「江
    裕隆共向伊購買安非命四公斤半，第一次八十五年一月底購買一公斤三十二萬元
    ，第二次同年二月初再購買三十二萬元（以上二次均係陳水文與何秋香拆夥前共
    同販買期間所賣出）」（八十五年五月二日警訊筆錄）；另據何秋香供稱：「我
    是以每公斤九萬元之價錢向大陸黃天亮購買安非他命，在台灣販賣之價格從每公
    斤三十二萬至四十萬元不等，是由我先生梁開都與陳水文駕漁船至大陸載運，第
    二次則由梁開都一人至大陸，二次均由陳水文接駁上岸，我所販賣之對象為綽號
    阿群、美華、郭仔、阿秋、小葉，交易地點大多在保齡球館、雙園大橋下、郵局
    ，或是在我家附近，我們預定於八十五年五月七日由梁開都駕船至大陸載運九十
    公斤之安非他命，其中十公斤由我所訂購，另八十公斤是黃天亮的，我已經將九
    十萬元匯給黃天亮」等語（八十五年四月三十日警訊筆錄），又稱：「‧‧‧陳
    水文販賣予何人伊並不清楚，伊只知陳水文曾於八十五年三月初販賣一公斤安非
    他命予綽號「明華」之男子，共得四十萬元，‧‧‧我曾於八十五年三月下旬由
    甲○○開車載我至苗栗交流道下，以一公斤三十二萬元之價錢賣予「阿寬」者，
    八十五年三月二十七日囑甲○○至小港機場載「阿群」者至東港郵局後，以半公
    斤之安非他命賣予阿群者，所得十九萬元整」（見八十五年五月一日警訊筆錄）
    ，其於偵查中亦供稱與梁開都、陳水文在大陸向黃天亮購入安非他命來台販售等
    語（八十五年偵字第一一八六一號偵查卷第四頁）；再據被告梁開都供稱：「‧
    ‧‧我於八十四年七月間陳水文即邀我及內人何秋香共謀走私安非他命返台販售
    ，‧‧‧共走私得逞二次，今計劃第三次運毒尚未完成，走私之安毒均由陳水文
    與內人何秋香負毒販售事宜，共販得多少錢，我不清楚，黃林美華、葉竣成、江
    裕隆常向我們買安非他命，陳水文在八十五年三月中旬與我們意見不合拆夥，拆
    夥時如何分法我不清楚，全部由何秋香與他處理」等語（見八十五年五月五日警
    訊筆錄）。上開被告梁開都、何秋香與共犯陳水文所供大致相符，自屬可信，且
    被告先後二次私運入台之安非他命總計約十七‧五公斤（不含黃天亮自有部分）
    ，其等先後為警查獲時僅取出約四公斤餘，連同陳水文拆夥時取去之二公斤半，
    尚有部分安非他命尚未查扣，而梁開都夫婦並無吸用安非他命之習慣，是以上開
    未查扣之走私入台大量之安非他命，顯已經被告何秋香、梁開都於與陳水文拆夥
    前後出售予他人無疑，且被告何秋香、梁開都夫婦與陳水文合謀範圍含括走私安
    非他命進入台灣販賣，是拆夥前之一切販賣事宜，無論是由何人出面洽接買主，
    其所獲取價款既事後分配，三人自應就各次售出之行為負其販賣刑責，初不因有
    無參與出售分擔行為而有異，是梁開都各稱僅賣予陳建全，何秋香辯稱並不知情
    走私，亦無販賣予綽號阿群、美華、郭仔、阿秋、小葉等人即非可採為有利被告
    之證據。
(二)、聲請人於何秋香販賣安非他命時，以車輛載其至約定地點或將買主載至交易地點
    ，其係何秋香之妹婿，謂不知情，誠屬可疑。再者何秋香亦供稱聲請人知道該二
    次係要販賣安非他命，其並拿三十萬元給聲請人作為酬金，惟聲請人並未接受等
    語（八十五年五月一日警訊筆錄），聲請人亦不否認有酬金一事，此酬金高達三
    十萬元，絕非單純之車馬費，而梁開都於警、偵訊中亦均供述：聲請人是親戚，
    他是怕伊太太一人交易安非他命危險，才開車載伊太太出外接洽（八十五年度偵
    字第三００一號卷第三頁反面、第十頁），衡情聲請人若非幫助販毒，何秋香豈
    會願意支付高額之酬金，再警方破獲本案時，聲請人即帶同警方人員前往何秋香
    藏匿安非他命之草叢內取出安非他命，益見其確然知悉被告何秋香從事販賣安非
    他命，其竟以車輛載運何秋香前往販賣或將買主載至約定地點，以便利交易，自
    屬幫助販賣行為，其辯稱不知情云云，亦非可採。
(三)、梁開都及何秋香為專案小組查獲之白色結晶體共三六九三‧七五公克（驗後剩餘
    三六九三‧七一公克）經送行政院衛生署藥物食品檢驗局檢驗結果，證實為安非
    他命無訛，有該局八十五年九月十八日藥檢壹字第八五一二七七九號檢驗成績書
    一紙附卷足佐，又被告梁開都為警（東港分局）在其機車及住處查獲之結晶體共
    重四八○‧九五公克（淨重四七四‧六四公克，取○‧二公克化驗，剩四八０‧
    七五公克），亦係安非他命，此有內政部警政署刑事警察局八十六年十一月二十
    一日刑鑑字第七八二二一號鑑驗通知書在卷可稽，此為鑑定機關本於專業知識及
    精密儀器所測試後之結論，自可憑信，此外，復有鋁箔紙三捲、電子秤一台、空
    夾鏈袋一包（內有小夾鏈袋一百個）、呼叫器一個、販賣安非他命所得現金十萬
    元及面額十萬元之台北市第一信用合作社永吉分社支票一張可資佐證，事證明確
    ，被告何秋香、梁開都、甲○○三人所辯，顯均為卸責之詞，不足採信，被告何
    秋香、梁開都、甲○○三人犯行均堪予認定。
三、上開判決理由已詳為說明認定聲請人有罪之理由與證據，及聲請人所辯不知何秋
    香非法販賣安非他命之辯解為不可採。而聲請人聲請本件再審，仍係以其事前確
    實不知何秋香有非法販賣安非他命行為，事後已警告何秋香不得再非法販賣安非
    他命，何秋香所交付之三十萬元係為杜聲請人之口，惟聲請人並未收受，又本件
    係聲請人帶同警方查獲何秋香所藏匿之安非他命，原判決反而以此為認定聲請人
    有罪之理由，顯然違法；何秋香部分經發回更審後，已受較輕之刑度；且本件並
    無「阿寬」、「阿群」的人到案，又無安非他命扣案為證為理由，惟其所稱不知
    何秋香販賣安非他命部分為證據之取捨問題，原判決已於理由詳予說明；至於何
    秋香經發回更審後，雖受較輕之刑度，但本院仍認定有其非法販賣安非他命行為
    ，此有本院八十八年度上更（一）字第二九二號刑事判決可參，自不足據為被告
    無罪之理由。至於「阿寬」、「阿群」者雖未到案，惟原判決依何秋香、梁開都
    及聲請人之供述，認定確有「阿寬」、阿群」之人向何秋香購買安非他命，並無
    違誤，又本件確有於何秋香處扣得安非他命，為原判決書所載明。足見本件聲請
    人所舉聲請再審之理由，核與上引法條不符，應認為無再審理由，爰依同法第四
    百三十四條第一項，裁定如主文。
中    華    民    國        八十九      年      八      月      十      日
                              臺灣高等法院高雄分院刑事第七庭
                                  審判長法官  王光照
                                        法官  黃壽燕
                                        法官  黃仁松
右正本證明與原本無異。
如不服本裁定應於送達後五日內向本院提出抗告狀。
                                      書記官  郭蘭蕙
中    華    民    國        八十九      年      八      月      十      日
                                                                      Ｈ


司法院資訊處製作；財團法人民間司法改革基金會備份。
